【裁判字號】    91,婚,1454
【裁判日期】    920407
【裁判案由】    離婚
【裁判全文】
臺灣臺中地方法院民事判決                       九十一年度婚字第一四五四號
    原      告  甲○○
    訴訟代理人  丙○○      律師
    送達代收人  丙○○
    被      告  乙○○
右當事人間離婚事件，本院判決如左：
    主    文
准原告與被告離婚。
訴訟費用由被告負擔。
    事    實
甲、原告方面：
  一、聲明：如主文所示。
  二、陳述：
    （一）兩造於民國（下同）八十六年十一月二十日結婚，現婚姻關係存續中，原
          告於婚後始知被告嗜賭，有暴力傾向，婚後一年即無所事事，不事生產，
          常向原告伸手要錢賭博，原告如有不從，被告即毆打傷害、恐嚇原告，令
          原告心生害怕而遵從，故而兩造經常為錢、為賭博而爭吵，原告因此被打
          。原告於八十八年十一月十六日答應為被告清償賭債，被告以此答應協議
          離婚，惟離婚協議書簽訂後，被告反悔拒辦，被告於八十九年四月二十五
          日凌晨零時許在台中縣沙鹿鎮○○路三五八號住處，徒手毆打原告身體、
          頭部，並以手抓原告頭髮用頭撞牆，致原告受有頭部外傷、左肩、右手臂
          多處瘀傷，又於九十年十二月十五日凌晨一時許，在原告工作地點之高雄
          市前鎮區網咖店內因懷疑原告與網友外出，而追查原告行蹤，用拳頭毆打
          原告身體，致原告受有右手肘瘀青（二乘二公分）、左膝瘀青（二乘二公
          分）、胸部挫傷之傷害等。
    （二）兩造平時為錢、為賭博經常爭吵、原告被毆打因而受有長期性精神上之恐
          懼，造成原告罹患精神官能症憂鬱症，被告之暴力行為不僅是毆打原告，
          甚至於其父母至親亦無法倖免。被告復於九十一年八月十一日凌晨四時許
          ，因賭博積欠賭債新台幣（下同）一百零七萬元，債主上門催討，先徒手
          毆打被告，旋強押被告出去再以球棒毆打被告頭部，並不斷騷擾原告，致
          原告精神上不堪負荷。
    （三）被告一再對原告施暴，致原告受有精神上及身體上不可忍受之痛苦，曾為
          逃離被施暴之現場，只好至廚房持水果刀向被告說如不讓伊離開，就要自
          殺才得以逃離等情，實不堪與被告繼續共同生活，亦無法再忍受此種精神
          上及身體上之痛苦，爰依民法第一千零五十二條第一項第三款之規定，請
          求判決離婚。
  三、證據：提出戶籍謄本二件、離婚協議書影本一紙、診斷證明書三紙診及影本二
      紙、刑事偵查傳票影本一紙、錄音帶四捲及譯本一份，並聲請訊問證人江宜芳
      、廖烈幗。
乙、被告方面：
  一、聲明：駁回原告之訴。
  二、陳述：
      被告只有阻止原告半夜外出而爭吵發生拉扯，並無徒手毆打，否則原告於事發
      時何以不舉發。至於兩造之財產狀況是有借有還，錄音譯文確實是兩造對話，
      但因為原告有那樣之語氣，被告才會如此應答，況被告家人每人脾氣不好，但
      伊未打父母，此為被告家庭問題；且八十八年間係原告欺騙被告將把房子過戶
      ，被告始簽訂離婚協議書；此外，確實有人毆打被告，並波及原告而騷擾她，
      但非被告之債主；又證人江宜芳、廖烈幗所述不實在，
    理    由
一、查原告主張兩造為夫妻，婚姻關係現仍存續中之事實，業據其提出戶籍謄本二件
    為證，自堪信為真實。
二、原告主張婚後始知被告嗜賭，有暴力傾向，無所事事，常向原告伸手要錢賭博，
    原告如有不從，被告即毆打傷害、恐嚇原告，令原告心生害怕而遵從，兩造經常
    為錢、為賭博而爭吵，原告因此被施暴毆打，其中被告於八十九年四月二十五日
    凌晨零時許在台中縣沙鹿鎮○○路三五八號住處，徒手毆打原告身體、頭部，並
    以手抓原告頭髮用頭撞牆，致原告受有頭部外傷、左肩、右手臂多處瘀傷，又於
    九十年十二月十五日凌晨一時許，在原告工作地點之高雄市前鎮區網咖店內因懷
    疑原告與網友外出，而追查原告行蹤，用拳頭毆打原告身體，致原告受有右手肘
    瘀青（二乘二公分）、左膝瘀青（二乘二公分）、胸部挫傷之傷害等，原告因而
    受有長期性精神上之恐懼，造成原告罹患精神官能症憂鬱症，被告之暴力行為不
    僅是毆打原告，甚至於父母至親亦無法倖免。被告復於九十一年八月十一日凌晨
    四時許，因積欠賭債，債主上門催討，先徒手毆打被告，旋強押被告出去再以球
    棒毆打被告頭部，並不斷騷擾原告，致原告精神上不堪負荷，被告一再對原告施
    暴，致原告受有精神上及身體上不可忍受之痛苦，曾為逃離被施暴之現場，只好
    至廚房持水果刀向被告說如不讓伊離開，就要自殺才得以逃離等情，實不堪與被
    告繼續共同生活，亦無法再忍受此種精神上及身體少之痛苦等情，為被告所否認
    ，並以前詞置辯。惟查，原告主張之事實，業據證人江宜芳、廖烈幗結證在卷，
    且據原告提出離婚協議書影本一紙、診斷證明書三紙診及影本二紙、刑事偵查傳
    票影本一紙、錄音帶四捲及譯本一份附卷為憑，參酌原告所提出之錄音帶及譯文
    所載內容，足認被告所辯不足採憑，原告前開主張堪信為真實。
三、按夫妻一方受他方不堪同居之虐待者，得向法院請求離婚，民法第一千零五十二
    條第一項第三款定有明文，而所謂不堪同居之虐待，係指予以身體上或精神上不
    可忍受之痛苦，致不堪繼續同居者而言。至於身體上不可忍受之痛苦，致不堪繼
    續同居之者，不以夫妻之一方遭受他方毆打致傷及筋骨為限。夫妻之一方若動輒
    以暴力加諸他方，致他方受有不可忍受之痛苦，縱使他方所受傷害為腫痛、瘀血
    、擦傷等輕傷，亦非不得訴請離婚（最高法院三十四年上字第三九六八號判例、
    八十一年台上字第四七六號判決意旨參照）。又維護人格尊嚴與確保人身安全，
    為我國憲法保障人民自由權利之基本理念。增進夫妻情感之和諧，防止家庭暴力
    之發生，以保護婚姻制度，亦為社會大眾所期待。婚姻係以夫妻之共同生活為目
    的，配偶應互相協力保持其共同生活之圓滿、安全及幸福，因而夫妻應互相尊重
    以增進情感之和諧，防止家庭暴力之發生，此為維繫婚姻所必要。故夫妻一方之
    行為，凡有礙於他方配偶之人格尊嚴與人身安全（含肉體與精神上之痛苦），致
    夫妻無法繼續共同生活者，均應認符合民法第一千零五十二條第一項第三款規定
    「受他方不堪同居之虐待」（最高法院八十五年台上字第五五一號判決參照）。
    是於具體事件，須衡量夫妻之一方受他方虐待所受侵害之嚴重性，是否已危及婚
    姻關係之維繫以為斷，受他方虐待已逾越夫妻通常所能忍受之程度而有侵害人格
    尊嚴與人身安全者，即屬受不堪同居之虐待（司法院大法官會議釋字第三七二號
    解釋意旨參照）。經查，本件被告毆打原告致傷，並曾傷及頭部要害，其下手非
    輕，原告因生活於婚姻暴力之陰影下，已罹患精神官能憂鬱症，自已造成原告身
    體上及精神上不可忍受之痛苦，並危及婚姻關係之維繫，依前揭說明，足認被告
    之行為，已使原告達受不堪同居虐待之程度，堪予認定。從而，原告依據民法第
    一千零五十二條第一項第三款規定，訴請判決離婚，洵屬正當，應予淮許。
四、據上論結，本件原告之訴為有理由，並依民事訴訟法第七十八條，判決如主文。
中      華      民      國    九十二    年       四      月     七      日
                                    臺灣臺中地方法院家事法庭
~B法      官  張惠立
右為正本係照原本作成
如對本判決上訴應於判決送達後廿日內向本院提出上訴狀
中      華      民      國    九十二    年      四      月      九      日
~B法院書記官


司法院資訊處製作；財團法人民間司法改革基金會備份。
